【裁判字號】    98,簡上,459
【裁判日期】    980630
【裁判案由】    詐欺
【裁判全文】
臺灣板橋地方法院刑事判決             98年度簡上字第459號
上  訴  人
即  被  告  丙○○
                      樓
上列上訴人即被告因詐欺案件，不服本院於中華民國98年3 月10
日以98年度簡字第1479號所為之第一審判決（聲請簡易判決處刑
案號：臺灣板橋地方法院檢察署98年度偵緝字第303 號），提起
上訴，本院管轄之第二審合議庭判決如下：
    主  文
上訴駁回。
    事  實
一、丙○○明知金融機構存摺帳戶及提款卡為個人信用之表徵，
    任何人只要有少許之金錢，均可自行到金融機構申請開立存
    款帳戶及申請提款卡，並無特別之窒礙，並可預見將自己所
    有存摺、提款卡及密碼等金融帳戶資料交付或提供他人使用
    ，可能因此供不法詐騙集團用以詐騙他人將款項匯入後，再
    加以提領，並能預見可能因而幫助他人從事詐欺取財之財產
    犯罪，竟不違背其本意，基於幫助他人犯罪之不確定故意，
    於民國97年7 月18日至同年月22日間之某不詳時間，在臺灣
    地區某不詳地點，將其華南商業銀行福和分行所開立帳戶（
    帳號：000000000000號）之存摺、提款卡（含密碼），交付
    予真實姓名、年籍不詳之成年人，藉以供詐欺集團成員作為
    詐騙取財之匯款工具。嗣上開詐欺集團即意圖為自己不法之
    所有，於97年7 月21日某時打電話給甲○○，向其佯稱網路
    購物分期付款設定錯誤為餌，使甲○○陷於錯誤，而依詐騙
    集團之指示匯款新臺幣（下同）48,000元至丙○○上開銀行
    帳戶，旋遭該詐騙集團成員提領一空。嗣甲○○因發覺被騙
    報警處理，始循線查獲上情。
二、案經甲○○訴由臺北縣政府警察局永和分局報告臺灣板橋地
    方法院檢察署檢察官偵查後聲請簡易判決處刑。
    理  由
壹、程序方面：
一、按被告以外之人於審判外之言詞或書面陳述，除法律有規定
    者外，不得作為證據；又被告以外之人於審判外之陳述，雖
    不符合同法第159 條之1 至第159 條之4 之規定，但經當事
    人於審判程序同意作為證據，法院審酌該言詞陳述或書面陳
    述作成時之情況，認為適當者，亦得為證據。當事人、代理
    人或辯護人於法院調查證據時，知有第159 條第1 項不得為
    證據之情形，而未於言詞辯論終結前聲明異議者，視為有前
    項之同意，刑事訴訟法第159 條第1 項及第159 條之5 分別
    定有明文。經查，本判決下列所引用之各該被告以外之人於
    審判外之陳述（包含書面陳述），除公務員職務上製作之紀
    錄文書，並無顯不可信之情況，依刑事訴訟法第159 條之4
    第1 款規定，有證據能力外，其餘亦屬傳聞證據部分，檢察
    官、被告於本院準備程序中均表示沒有意見，且迄於言詞辯
    論終結前亦未聲明異議。本院審酌上開證據資料製作時之情
    況，尚無違法不當及證明力明顯過低之瑕疵，亦認為以之作
    為證據應屬適當，故揆諸前開規定，爰依刑事訴訟法第159
    條之5 規定，認前揭證據資料均有證據能力。
貳、實體方面
一、訊據被告丙○○固坦承確有申設前揭帳戶之事實，惟矢口否
    認有何幫助詐欺之犯行，或辯稱：伊所有之華南銀行帳戶存
    摺及提款卡於97年7 月19日或是20日間放在皮包內，皮包置
    於機車的腳踏板上，一回家即發現皮包掉了，存摺及提款卡
    也一併遺失，發現遺失即向銀行掛失，因為皮包內並無重要
    物品，而存摺係新開戶亦沒有現金，所以未即時報警云云。
    或辯稱：我申請開戶是因為公司要給薪水用的，還沒用就掉
    了，後來公司就給我現金，所開立之上開華南銀行帳戶並沒
    有存入任何錢，該帳戶是在97年7 月21日或是哪一天我忘了
    ，銀行打電話到我們公司給我們的會計小姐說，我的帳戶有
    問題，我才打電話去止付的云云，經查：
（一）告訴人甲○○遭詐騙集團成員詐騙而陷於錯誤，於97 年7
      月22日凌晨1 時14分2 秒所示之時間，依詐騙集團成員之
      電話指示而操作自動櫃員機後，以ATM 轉帳而匯款48000
      元至華南商業銀行福和分行所開立帳戶（帳號：00000000
      0000號）內之情節，業據上開告訴人於警詢中指訴、證述
      綦詳（見臺灣板橋地方法院檢察署97年度偵字30165 號偵
      查卷第13至15頁），並有自動櫃員機交易明細表附卷可稽
      。而上開華南商業銀行福和分行帳戶係被告於97年7 月18
      日所聲請開立等情，亦有華南商業銀行福和分行97年8 月
      14日華福和字09700219號函、存款相關業務申請書存款戶
      約定書、存摺往來明細表存卷可按（見同上偵查卷第31至
      34頁），是認證人即告訴人等上開指訴、證述內容，堪足
      採信。足見被告之上開帳戶確由犯罪集團使用，假藉名義
      ，詐騙被害人將金錢匯入無訛。
（二）被告雖以前揭情詞置辯，惟被告所辯遺失掛失止付之情節
      、時間前後不一，且查被告固有向銀行掛失止付，然其時
      間係在告訴人所匯入之金錢提領完畢之後之97年7 月22日
      ，此有華南商業銀行98年4 月23日華福和字第09800093號
      函附卷可稽，與被告上開所辯發現存摺遺失（19日、20日
      ）或會計通知（21日）即掛失之情，顯然齟齬，再者，金
      融機構之個人存款帳戶不僅為理財之重要工具，更為個人
      財產、信用之表徵。一般具有辨識事理能力之人均知悉嚴
      密保管，金融卡應與其存摺、密碼分別置放，新開戶密碼
      信封應妥善保管並即變更密碼，以免徒增款項遭人盜領、
      或帳戶遭詐騙集團利用之風險。矧被告竟於開戶後已隔數
      日未變更密碼，並將上開帳戶存摺、金融卡連同新開戶之
      密碼信封一併置放，發現遺失（依被告所供承97年7 月19
      日或20日），卻未報警處理，亦未立即以電話向上開帳戶
      銀行辦理掛失手續，遲至帳戶內之款項遭人提領一空後（
      同年月22日），始向銀行辦理掛失，其情節顯悖於常情，
      難以憑信。
（三）再另自詐騙集團之角度審酌，渠等既知利用他人之帳戶掩
      飾犯罪所得，應非愚昧之人，當知社會上一般正常之人如
      帳戶存摺、提款卡、印鑑遭竊或遺失，為防止拾得或竊得
      之人盜領其存款或作為不法使用而徒增訟累，必於發現後
      立即報警或向金融機構辦理掛失止付，在此情形下，如仍
      以該帳戶作為犯罪工具，則在渠等向他人詐騙，並誘使被
      害人將款項匯入該帳戶後，極有可能因帳戶所有人掛失止
      付而無法提領，則渠等大費周章從事於犯罪之行為，甘冒
      犯罪後遭追訴、處罰之風險，卻只能平白無故替原帳戶所
      有人匯入金錢，而無法得償犯罪之目的，是以犯罪集團若
      非確定該帳戶所有人不會報警或掛失止付，以確定渠等能
      自由使用該帳戶提款、轉帳，當不至於以該帳戶從事犯罪
      ，故詐騙集團使用一拾得或竊得之帳戶，作為詐騙被害人
      匯款之工具的可能性係微乎其微，觀諸偵查卷附之存戶交
      易明細表，可知被告之上開帳戶內自97年7 月22日款項匯
      入，隨即分次密集提領。足見該詐騙集團成員於此時間向
      被害人詐騙時，顯有把握該帳戶不會遭被告掛失止付，而
      此等確信，應係來自於被告之自願提供帳戶資料，雙方所
      達成之協議、共識，應堪認定，其前揭辯解，顯不足採信
      。
二、按金融存款帳戶，事關存戶個人財產權益之保障，與存戶之
    印鑑章、提款卡結合，其專屬性、私密性更形提高，一般人
    亦均有應妥為保管，以防止被他人冒用之認識。縱有特殊情
    況偶有將存摺、印鑑章、提款卡交付他人之需，亦必深入瞭
    解其用途後再行提供以使用，恆係吾人日常生活經驗與事理
    。且依一般人之社會生活經驗，苟見非親非故之人不以自己
    名義申請開戶，反而以出價蒐購或其他方式向他人蒐集金融
    機構帳戶供己使用，衡情當知悉蒐集金融帳戶者，係將所蒐
    集之帳戶用於從事財產犯罪。況觀諸現今社會上，恐嚇取財
    或詐騙者蒐購人頭帳戶，持以作為恐嚇取財或信貸、手機簡
    訊詐欺之事，常有所聞，並經報章雜誌一再報導，出賣或出
    借帳戶予非親非故之人，受讓人係為從事財產犯罪，已屬人
    盡皆知之事。被告對其將金融帳戶交付他人使用，可能遭持
    以從事財產犯罪既有所認知，其有幫助他人犯詐欺取財罪之
    不確定犯罪故意甚明。綜上所述，本件事證明確，被告犯行
    堪予認定，應依法論科。
三、按刑法上之幫助犯，係對於犯罪與正犯有共同之認識，而以
    幫助之意思，對於正犯資以助力，而未參與實施犯罪之行為
    者而言。本件被告提供帳戶讓被害人存入款項，並未實際參
    與詐騙集團成員對被害人施用詐術之行為，是核其所為，應
    係犯刑法第30條第1 項、第339 條第1 項之幫助詐欺取財罪
    。被告係幫助他人犯罪之幫助犯，應依刑法第30條第2 項，
    按正犯之刑減輕之。
四、被告提供之本案帳戶之存摺、金融卡及密碼等資料，因已列
    為警示帳戶，無再提供詐欺集團使用之虞，又非違禁物，爰
    不宣告沒收，附此敘明。
五、原審依斯時全案卷證資料，認被告罪證明確，援引刑事訴訟
    法第449 條第1 項前段、第3 項、第454 條第2 項，刑法第
    30條第1 項前段、第2 項、第339 條第1 項、第41條第1 項
    前段，刑法施行法第1 條之1 第1 項、第2 項前段，逕以簡
    易判決判處徒刑2 月，並諭知易科罰金之折算標準，認事用
    法並無違誤，量刑亦屬妥適，被告上訴意旨仍執前詞，否認
    犯罪，指摘原判決不當，自非可採，其上訴無理由，應予駁
    回。
據上論斷，應依刑事訴訟法第455 條之1 第1 項、第3 項、第36
8 條，判決如主文。
本案由檢察官丁○○、乙○○聲請以簡易判決處刑，經檢察官賴
建如到庭執行職務。
中    華    民    國    98    年    6     月    30    日
                  刑事第三庭  審判長法  官  樊季康
                                    法  官  劉元斐
                                    法  官  徐子涵
上列正本證明與原本無異。
不得上訴。
                                    書記官  張桐嘉
中    華    民    國    98    年    6     月    30    日
附錄：本案論罪科刑法條全文
中華民國刑法第339條
（普通詐欺罪）
意圖為自己或第三人不法之所有，以詐術使人將本人或第三人之
物交付者，處5年以下有期徒刑、拘役或科或併科1千元以下罰金
。
以前項方法得財產上不法之利益或使第三人得之者，亦同。


司法院資訊處製作；財團法人民間司法改革基金會備份。
